臺灣高雄地方法院民事判決　　　　　　　 95年度重訴字第4號
原　　　告　國安製藥股份有限公司
法定代理人　甲○○
訴訟代理人　史乃文　律師
複　代理人　郭憲文　律師
被　　　告　契成藥品股份有限公司
法定代理人　乙○○
當事人間請求給付貨款事件，本院於民國96年6 月15日言詞辯論
終結，判決如下：
    主  文
被告應給付原告新臺幣捌佰伍拾捌萬貳仟玖佰陸拾元，及自民國
九十五年一月二十日起至清償日止，按週年利率百分之五計算之
利息。
訴訟費用由被告負擔。
本判決第一項於原告以新臺幣貳佰捌拾陸萬壹仟元為被告供擔保
後，得假執行。但被告如以新臺幣捌佰伍拾捌萬貳仟玖佰陸拾元
為原告預供擔保，得免為假執行。
    事實及理由
一、本件被告經合法通知，未於最後言詞辯論期日到場，核無民
    事訴訟法第386 條各款所列情形，爰依原告之聲請，由其一
    造辯論而為判決。
二、本件原告主張：原告與被告於民國91年12月13日簽訂經銷合
    約書（下稱系爭經銷合約書），雙方約定由被告經銷原告生
    產之「國安感冒液」60cc×60瓶新包裝產品，嗣被告同意變
    更經銷產品之品牌為「冠安感冒液」，原告則自93年9 月3
    日起至94年3 月9 日止，陸續出賣「冠安感冒液」（下稱系
    爭產品）予被告，惟被告迄今尚有貨款新臺幣（下同）858
    萬2,960 元仍未給付，爰依買賣契約之法律關係，提起本訴
    。並聲明求為判決：被告應給付原告858 萬2,960 元及自起
    訴狀繕本送達之翌日起至清償日止，按週年利率5%計算之利
    息，並願供擔保請准宣告假執行。
三、被告未於最後言詞辯論期日到場，據其以前到場所為之聲明
    及陳述如下：本件債權債務關係應存在於被告與訴外人國安
    生技股份有限公司（下稱國安生技公司）之間。又被告因原
    告改變產品之品牌，且不依約履行，致無法繼續經營，有權
    拒絕給付。另被告主張以原告對於被告所負之下列債務，與
    對於原告所負債務，互為抵銷：
    (1)幸運口券獎金損失：依原告93年10月份業務會議記錄，除
      中4 字者外，並未約定獎金由何人負擔，自應依經銷合約
      書第9 條之約定，由原告負擔。且依原告之特賣優惠辦法
      ，及幸運口券（即附卷之幸運獎券）之記載，可見兩造就
      幸運口券應有委任契約存在，原告應負擔幸運口券之費用
      ，故被告對於原告有70萬元之債權。
    (2)滯銷退貨損失：原告因提供之系爭產品為消費者無法接受
      ，有品質之瑕疵，於94年1 月24日與原告約定庫存貨由被
      告原價收回，被告依民法第737 條規定，對於原告有178
      萬7,800 元之債權。
    (3)所失利益之損失：原告原應供「國安」品牌之感冒液，原
      告自93年9 月起至94年12月31日止，因可歸責原告之事由
      ，致給付不能，原告應依民法第226 條第1 項之規定，賠
      償被告之損害，再口味清淡不合客戶要求，亦屬品質之瑕
      疵，被告亦得依民法第227 條第1 項或第360 條之規定，
      擇一向原告請求。又原告每年進貨3 萬8,960 箱，每箱進
      價700 元，售價900 元，每箱獲利200 元，被告自93年9
      月起至94年12月31日止，共計16個月原告未能供貨，按法
      定同業利潤淨利率8%計算，被告所失利率共計831 萬
      1,466 元，應由原告賠償。
    (4)保證金債權：被告依兩造於87年5 月7 日簽訂之契約書（
      下稱系爭契約書）第3 條及雙方之協議，可以系爭產品抵
      償保證金，惟因卷附「大押金新臺幣800 萬元償債明細表
      NO.2」（即原證66，見本院卷第66頁，下稱系爭償債明細
      表）中編號6443號及6449號之簽單未回，足見原告尚未交
      付系爭償債明細表編號6443號及6449號所示之產品，被告
      對於原告之保證金尚有15萬3,000 元仍未抵償，被告對於
      原告應有15萬3,000 元之保證金債權。
    爰以95年1 月9 日民事答辯(一)狀之送達，對於原告為抵銷之
    意思表示，並依上開次序，依序抵銷等語。聲明求為判決：
    駁回原告之訴，如受不利之判決，願供擔保請准宣告免為假
    執行。
四、兩造不爭執之事項：
  (一)原告與被告於91年12月13日簽訂系爭經銷合約書，雙方約定
    經銷地區為桃園縣市、新竹縣市及苗栗縣市，由被告經銷原
    告生產之「國安感冒液」，經銷期間自92年1 月1 日起至94
    年12月31日止。系爭合約書第9 條約定合約期間，一切促銷
    費用均由原告自行統籌負責，如因特賣方案需要有變動時，
    於經銷會議中決議後，依決議結果實施。
  (二)幸運口券係原告發行，其上雖蓋有訴外人國安生技公司之印
    章，惟僅係原告內部人員蓋用印章錯誤。另幸運口券並無中
    4 字之情形。
五、本件之爭點：
  (一)被告是否對於原告負有858 萬2,960 元之價金債務，且不得
    拒絕給付？
  (二)被告以前揭請求，對於原告主張抵銷，有無理由？
六、得心證之理由：
  (一)被告是否對於原告負有858 萬2,960 元之價金債務，且不得
    拒絕給付？
　　1.按當事人於訴訟上所為之自認，於辯論主義所行之範圍內
      有拘束當事人及法院之效力，法院應認其自認之事實為真
      ，以之為裁判之基礎，在未經自認人合法撤銷其自認前，
      法院不得為與自認之事實相反之認定（最高法院93年度臺
      上字第2341號判決參照）。
    2.查原告主張其與被告於91年12月13日簽訂系爭經銷契約，
      原告自93年9 月3 日起至94年3 月9 日止，陸續出賣系爭
      產品予被告，被告迄今尚有貨款858 萬2,960 元仍未給付
      之事實，為被告於民事答辯(一)狀所自認（參見本院卷92頁
      、第94頁）。此外，復有經銷合約書影本1 份、出貨明細
      單影本23紙、收款日報表影本8 紙為證，原告此部分之主
      張，堪信為真正。嗣被告雖辯稱：本件債權債務存在於被
      告與訴外人國安生技公司之間云云，惟被告既未向本院撤
      銷其自認之意思表示，復未舉證證明其先前自認之事實與
      事實不符，被告自應受其自認之拘束，被告上開辯解，自
      不足採。
    3.按買受人對於出賣人，有交付約定價金及受領標的物之義
      務，民法第367 條定有明文。查本件原告於上揭時日，陸
      續向原告購買系爭產品，迄今尚有貨款858 萬2,960 元尚
      未給付，揆諸上開規定，自負有交付前開價金之義務。
    4.至被告雖辯稱：被告因原告改變產品之品牌，且不依約履
      行，致無法繼續經營，有權拒絕給付云云。惟為原告所否
      認，主張：兩造係簽訂經銷契約，被告同意變更經銷產品
      之品牌，並繼續進貨，自應承擔盈虧之風險等語。經查，
      觀之卷附自93年9 月10日起至94年3 月9 日止之出貨明細
      單影本23紙，可知原告自93年9 月10日起94年3 月9 日止
      ，送交予被告之貨物即為系爭產品，若被告並未同意變更
      經銷產品之品牌，且未向原告訂購系爭產品，豈有長期受
      領與「國安感冒液」品牌不同之系爭產品之可能？足見原
      告主張被告同意變更經銷產品之品牌，並繼續進貨等語，
      自堪信為真正，被告以原告改變產品之品牌為由，辯稱有
      權拒絕給付云云，自不足採。其次，被告既同意變更經銷
      產品之品牌，並陸續向原告購買系爭產品，原告交付系爭
      產品予被告，自無未依債之本旨給付之情可言，且被告亦
      未明確指出其於何時向原告訂貨，原告有未依約履行等情
      ，並舉證以實其說，其辯稱因原告不依約履行，致無法繼
      續經營，有權拒絕給付云云，亦不足採。被告上開辯解，
      均無足取。
  (二)被告以前揭請求，對於原告主張抵銷，有無理由？
    1.按當事人主張有利於己之事實者，就其事實有舉證責任，
      民事訴訟法第277 條本文定有明文。又同法第400 條第2
      項對經裁判之抵銷數額，復明定有既判力，則主張抵銷之
      當事人就其主張抵銷之債權及數額確實存在之事實自負有
      舉證責任（最高法院88年度臺上字第3398號判決意旨參照
      ）。茲就被告主張抵銷之請求，是否存在，析敘如下：
      (1)幸運口券獎金損失－被告辯稱依原告93年10月份業務會
        議記錄，除中4 字者外，並未約定獎金由何人負擔，自
        應依系爭經銷合約書第9 條之約定，由原告負擔。且依
        原告之特賣優惠辦法，及幸運口券記載之記載，可見兩
        造就幸運口券應有委任契約存在，原告應負擔幸運口券
        之費用，故被告對於原告有70萬元之債權等語，業據其
        提出原告特賣優惠辦法、幸運獎券（即兩造所稱之幸運
        口券）及被告暨其分銷商獎金代墊、廣告費、退貨明細
        影本各1 份為證，為原告所否認，主張：幸運口券並無
        中4 字之情形，依93年10月2 日經銷會議之決議，中獎
        獎金自應由各經銷商負責，而與原告無涉等語。經查：
        (甲)系爭經銷合約書第9 條約定「合約期間，一切促銷費
          用均由甲方（即原告）自行統籌負責；如因特賣方案
          需要變動時，於經銷會議中決議後，依決議結果實施
          」等語，可見兩造間如有特賣方案，其促銷費用，應
          以經銷會議之決議為斷。其次，幸運口券之發行，乃
          原告93年10月份業務會議（下稱93年10月2 日會議）
          之決定，為兩造所不爭執，觀之93年10月2 日會議紀
          錄及原告特賣優惠辦法之記載，可知幸運口券屬於特
          賣方案，依系爭經銷合約書第9 條約定，其促銷費用
          ，自應依照經銷會議之決議。再觀諸93年10月2 日會
          議紀錄雖僅記載「以50箱為1 口，贈5 箱及幸運口券
          1 張，口券價值1 字1 萬元，2 字3 萬元，3 字20萬
          元，4 字100 萬元，若客戶中4 字時，多出的80萬元
          ，公司（即原告）分擔40萬元，各區分擔10萬元」等
          語，而對客戶中1 字至3 字之情形，應如何處理，則
          無隻言片語，惟證人即參與前揭經銷會議之許金水於
          本院言詞辯論時結證：客戶所持之幸運口券如中1 字
          至3 字時，由各區經銷商分攤，相互找補，其後，實
          際亦有分攤，從前原告實施口券促銷之方式，亦均係
          客戶中3 字以下由經銷商負擔，4 字始由原告負擔部
          分費用等語（參見96年5 月23日言詞辯論筆錄），證
          人即參與前揭經會議之王永洲於本院言詞辯論時亦證
          述：客戶所持之幸運口券如中1 字至3 字時，由各區
          經銷商分攤，互相補貼，嗣亦有實際分攤等語（參見
          96 年5月23日言詞辯論筆錄）。足見原告前揭主張，
          尚非無稽。
        (乙)原告特賣優惠辦法，至多僅係原告對於購買系爭產品
          之客戶所為之要約，而非兩造間簽訂之契約，且原告
          特賣優惠辦法亦未記載客戶所持有之幸運口卷如中1
          字至3 字時，原告應給付獎金予各區之經銷商，是客
          戶所持有之幸運口券如中1 字至3 字，原告應否給付
          獎金予各區經銷商，自應依照原告與各區經銷商間之
          約定為斷，原告並未因原告特賣優惠辦法而對於被告
          負有給付獎金之契約義務。
        (丙)幸運獎券上雖記載貳獎、參獎、肆獎，分別贈值20萬
          元、3 萬元及1 萬元之商品，然充其量僅係發行幸運
          口券之公司即原告與幸運口券之持有人間之契約，而
          與兩造間有無契約關係無涉，縱令被告確因幸運口券
          之持有人中獎而給與獎金予幸運口券之持有人，因被
          告給與幸運口券持有人獎金之原因非一，或因受原告
          委任處理事務而支出，或因無因管理，或基於與原告
          及其他各區經銷商間所為幸運口券如中1 字至3 字時
          ，由各區經銷商負擔之無名契約之約定，皆有可能，
          非可盡推為受原告委任處理事務而支出一端，自不能
          僅以原告發行幸運口券或被告因幸運口券之持有人中
          獎而給與獎金等情，即認兩造就幸運口券應有委任契
          約存在，且原告應負擔幸運口券之費用，並進而認定
          被告對於原告有70萬元存在。
        (丁)被告暨其分銷商獎金代墊、廣告費、退貨明細影本1
          份，乃被告片面制作之明細，亦不足據以認定兩造間
          就幸運口券之發行，確有委任契約存在。
        (戊)此外，被告復未能舉證以實其說，被告辯稱兩造就幸
          運口券應有委任契約存在，原告應負擔幸運口券之費
          用，故被告對於原告有70萬元之債權云云，自不足採
          。
      (2)滯銷退貨損失－被告辯稱原告因提供之「冠安感冒液」
        為消費者無法接受，有品質之瑕疵，於94年1 月24日與
        原告約定庫存貨由被告原價收回，被告依民法第737 條
        規定，對於原告有178 萬7,800 元之債權之事實，雖據
        其提出原告94年1 月20日業務會議之會議紀錄（下稱94
        年1 月20日會議紀錄）影本1 份為證，惟為原告所否認
        ，主張：被告之從業人員駱國寶雖曾於94年1 月26日會
        議時表示願意退出經銷，惟事後仍向原告訂購貨物，被
        告並未明確向原告表明放棄經銷之意等語。惟查：
        (甲)按稱和解者，謂當事人約定，互相讓步，以終止爭執
          或防止爭執發生之契約，民法第736 條定有明文。查
          觀諸被告提出之94年1 月20日會議紀錄，可知94年1
          月20 日 會議紀錄，乃就原告、被告及其他經銷商於
          94年1 月20日舉行之業務會議，經其等多數決之決議
          所為之紀錄，而其內容則係就各該經銷商無法達到原
          告之要求，無條件放棄經銷之區域時，庫存貨物如何
          處理，所為之決議，並非兩造間就原告提供之系爭產
          品有無瑕疵，為終止爭執或防止爭執發生所簽訂之契
          約，被告據以主張兩造間和解契約存在，自不足採。
        (乙)且縱認原告確於94年1 月20日業務會議，與各區經銷
          商為如94年1 月20日會議紀錄所載「若經協商無法達
          到公司之要求時，無條件放棄該區之經銷，而該區之
          庫存貨則由公司原價收回」之約定。因原告主張：被
          告之從業人員駱國寶雖曾於94年1 月26日會議時表示
          願意退出經銷，惟事後仍向原告訂購貨物，被告並未
          明確向原告表明放棄經銷之意等語。且觀之被告於94
          年5 月11日委由李學權律師寄送予原告之臺北青田郵
          局第430 號存證信函，記載「本公司於94年1 月進貨
          2,760 箱，並無違約，其後係因兩造間特賣及區域額
          度調整等爭議而擱置，……」等語（參見本院卷第12
          5 頁反面），被告於本院審理中亦具狀供陳：94年2
          月被告繼續訂貨，94年5 月3 日雙方再度協商等語（
          參見本院卷第93頁正、反面），自難遽認被告業已無
          條件放棄經銷其原經銷之區域。此外，被告復未舉證
          證明其業已無條件放棄其原經銷之區域，其辯稱原告
          應依原價收回該區庫存之貨物云云，亦不足採。
        (丙)從而，被告所辯被告於94年1 月24日與原告約定庫存
          貨由被告原價收回，被告依民法第737 條規定，對於
          原告有178 萬7,800 元之債權，亦無足取。
     (3)所失利益之損失－被告辯稱原告原應供「國安」品牌之
       感冒液，自93年9 月起至94年12月31日止，因可歸責原
       告之事由，致給付不能，原告應依民法第226 條第1 項
       之規定，賠償被告之損害，再口味清淡不合客戶要求，
       亦屬品質之瑕疵，被告亦得依民法第227 條第1 項或第
       360 條之規定，擇一向原告請求。又原告每年進貨3 萬
       8,960 箱，每箱進價700 元，售價900 元，每箱獲利
       200 元，被告自93年9 月起至94年12月31日止，共計16
       個月原告未能供貨，按法定同業利潤淨利率8%計算，被
       告所失利率共計831 萬1,466 元，應由原告賠償等。惟
       為原告所否認，主張：被告既主張原告給付不能，又主
       張原告提供之貨物有品質瑕疵，顯有矛盾，且原告既依
       約提供貨物，並無給付不能情形，又兩造間並未約定口
       味，且國安感冒液與系爭商品之成份並無不同，被告提
       供之系爭商品並無瑕疵等語。然查：
       (甲)按以種類指示給付物之債務，並非特定物給付之債務
         ，不生給付不能之問題（最高法院37年上字第7140號
         判例意旨足參）。查被告向原告所訂購之「國安」品
         牌之感冒液，原係以種類指示之代替物，而非特定物
         ，並無給付不能之情形可言，被告辯稱原告有給付不
         能之情形，請求原告依民法第226 條第1 項之規定，
         賠償被告之損害云云，自不足採。
       (乙)次按，因可歸責於債務人之事由，致為不完全給付者
         ，債權人得依關於給付遲延或給付不能之規定行使其
         權利，民法第227 條第1 項定有明文。所謂不完全給
         付，係指債務人提出之給付，不合債之本旨而言（最
         高法院93年度臺上字第42號判決意旨足參）。再按，
         買賣之物，缺少出賣人所保證之品質者，買受人得不
         解除契約或請求減少價金，而請求不履行之損害賠償
         ，民法第360 條前段亦有明文。又民法第360 條前段
         ，係就約定物之瑕疵擔保責任所為之特別規定。必出
         賣人就買賣標的物曾與買受人約定，保證有某種品質
         ，而其物又欠缺所保證之品質時，買受人始得依該條
         規定向出賣人請求不履行之損害賠償（最高法院71年
         度臺上字第208 號判決意旨參照）。查兩造就系爭產
         品並未約定口味，且系爭產品與國安感冒液之成分並
         無不同，為兩造所不爭執，則兩造就系爭產品既未約
         定口味，縱令系爭產品之口味較為清淡，亦難認原告
         提出之給付，有何不合債之本旨，或缺少原告所保證
         之品質等情。從而，本件原告提出之給付，既無不完
         全給付或欠缺其所保證之品質之情形，被告辯稱：口
         味清淡不合客戶要求，亦屬品質之瑕疵，被告亦得依
         民法第227 條第1 項或第360 條之規定，擇一向原告
         請求云云，亦無足取。
       (丙)從而，被告辯稱原告應依民法第226 條第1 項之規定
         賠償其所受損害，且其得依民法第227 條第1 項或第
         360 條之規定，擇一向原告請求．其對於原告有831
         萬1,466 元之債權存在，自不足採。
     (4)保證金債權－被告辯稱依兩造於87年5 月7 日簽訂之系
       爭契約書第3 條及雙方之協議，可以系爭產品抵償保證
       金，惟因系爭償債明細表中編號6443號及6449號之簽單
       未回，足見原告尚未交付系爭償債明細表編號6443號及
       6449號所示之產品，被告對於原告之保證金尚有15萬
       3,000 元仍未抵償，被告對於原告應有15萬3,000 元之
       保證金債權等語，並提出系爭償債明細表影本1 份為證
       ，為原告所否認，主張：系爭償債明細表中編號6443號
       、6449號所示之產品，均已交付被告，且若保證金尚未
       抵償完畢，被告之法定代理人乙○○焉會於系爭償債明
       細表上簽名等語，並提出出貨明細單影本2 份為證。經
       查：
       (甲)系爭償債明細表影本1 份，其上雖記載編號6443號、
         6448號之簽單未回，惟原告主張編號6448號應為編號
         6449號之誤載，為被告所不爭執，原告此部分之主張
         ，堪信為真正。再觀之系爭償債明細表之記載，雖可
         知編號6443號、6449號之簽單未回，惟系爭償債明細
         表亦載有91年5 月25日以後所有簽單未回無誤之意旨
         ，然被告供陳系爭償債明細表上所載91年5 月25日以
         後之貨物，均已給付，可見尚不能以簽單是否收回，
         據以認定原告有無交付產品之事實。
       (乙)再觀之原告提出之出貨明細單上所載之編號，分別為
         編號6443號、6449號，其數量分別為600 箱及420 箱
         ，核與系爭償債明細表償還內容欄所載編號6443號、
         6449號之內容相符，且被告亦不爭執上開出貨明細單
         上所示之產品，已經被告之從業人員簽收，足見原告
         前揭主張，應堪信為真實。
       (丙)綜上，被告辯稱對於原告應有15萬3,000 元之保證金
         債權云云，亦無足取。
    2.按二人互負債務，而其給付種類相同，並均屆清償期者，
      各得以其債務，與他方之債務，互為抵銷。民法第334 條
      第1 項本文定有明文。次按，債務之抵銷，以雙方當事人
      互負債務為必須具備之要件，若一方並未對他方負有債務
      ，則根本上即無抵銷之可言（最高法院18年上字第1709號
      判例參照）。查被告主張對於原告有前揭幸運口券損失、
      滯銷退貨損失、所失利益之損失及保證金債權，既均無理
      由，原告自未對被告負有被告所稱之前揭幸運口券損失、
      滯銷退貨損失、所失利益之損失及保證金之債務。本件原
      告對於被告既未負有上開債務，揆諸前揭判例之意旨，自
      無抵銷之情形可言，被告辯稱以前揭請求，主張抵銷，即
      非正當。
七、綜上所陳，原告本於買賣契約之法律關係，請求被告給付
    858 萬2960元，及自起訴狀繕本送達之翌日即95年1 月20日
    起至清償日止，按週年利率5%計算之利息，為有理由，應予
    准許。
八、原告及被告均陳明願供擔保請准宣告假執行或免為假執行，
    經核並無不合，爰分別酌定相當擔保金額准許之。
九、本件事證已臻明確，兩造其餘攻擊防禦方法，經本院審酌後
    ，認與判決之結果不生影響，無一一論述必要，附此敘明。
十、據上論結，本件原告之訴為有理由，依民事訴訟法第385 條
    第1 項前段、第78條、第390 條第2 項、第392 條第2 項，
    判決如主文。
中　　華　　民　　國　　96　　年　　6 　　月　　29　　日
                  民事第三庭  法　官　伍逸康
以上正本證明與原本無異。
如不服本判決，應於送達後20日內，向本院提出上訴狀並表明上
訴理由，如於本判決宣示後送達前提起上訴者，應於判決送達後
10日內補提上訴理由書（須附繕本）。
中　　華　　民　　國　　96　　年　　7 　　月　　 4　　日
                              書記官  林雯琪
